【裁判字號】    98,簡上,20
【裁判日期】    980306
【裁判案由】    詐欺
【裁判全文】
臺灣基隆地方法院刑事判決              98年度簡上字第20號
上  訴  人
即  被  告  甲○○
上列上訴人即被告因詐欺案件，不服本院基隆簡易庭97年度基簡
字第1469號，中華民國97年11月28日第一審刑事簡易判決（原聲
請案號：97年度偵字第3917號），提起上訴，本院管轄之第二審
合議庭判決如下：
    主      文
上訴駁回。
甲○○緩刑年。
    事實及理由
一、本案經本院審理結果，認第一審簡易庭以上訴人即被告甲○
    ○提供金融帳戶而對詐騙集團施以助力，所為係觸犯刑法第
    三十條、第三百三十九條第一項之幫助詐欺取財罪，而依刑
    事訴訟法第四百四十九條第一項前段、第四百五十四條第二
    項、刑法第三十條、第三百三十九條第一項、第四十一條第
    一項前段、刑法施行法第一條之一，判處被告拘役四十日，
    如易科罰金，以新臺幣一千元折算一日，核其認事用法，尚
    無違誤，量刑亦堪稱妥適，爰引用第一審簡易判決及檢察官
    聲請簡易判決處刑書（如附件）記載之事實、證據及理由。
二、上訴人即被告初係具狀上訴聲稱：伊因思慮單純、欠缺社會
    經驗，方被騙而提供金融帳戶存摺、提款卡、密碼資料等物
    予詐騙集團使用，乃原審竟不予詳察，甚且未予和解機會，
    旋率爾對伊論罪科刑，伊自難表示甘服等語（參見本院卷附
    之刑事聲明上訴狀）。嗣於本院審理時，則改而坦承犯行，
    並求為緩刑之宣告等語（參見本院審判筆錄第2 頁、第4 頁
    、第5 頁）。
三、經查：
  (一)上訴人即被告提供金融帳戶而對詐騙集團施以助力如附件所
    示之犯罪事實，業據被告於本院審理時坦承在卷（參見本院
    審判筆錄第2 頁、第4 頁），核與證人即被害人丙○○、蘇
    堡樺證述之情節相符，且有被害人丙○○、蘇堡樺所提出之
    自動櫃員機儲戶交易明細表2 紙及如附件所示之金融帳戶最
    近交易資料1 份在卷足考。綜上，堪認被告於本院審理時之
    任意性自白，與事實相符，可以採信。
  (二)按在金融機構開設帳戶，請領存摺及金融卡，係針對個人身
    分之社會信用而予以資金流通，具有強烈之屬人性格，而金
    融帳戶作為個人理財之工具，申請開設並無任何特殊限制，
    除一般民眾皆得以存入最低開戶金額之方式申請取得，一人
    同時或異時在各別金融機構申請數個存款帳戶使用概無不可
    ，其申辦手續亦極為簡便，此實屬眾所周知之事，則按諸常
    人社會經驗，苟遇不熟識者委以自己名義申請帳戶，「無論
    其所恃以蒐集、徵求金融帳戶使用之名目為何」，提供帳戶
    者對於該等帳戶是否係供合法使用，絕無不起疑心之理。況
    且，金融帳戶事關個人財產權益之保障，具有高度專有性，
    非本人或與本人甚為親密者，實難認有何得以「自由流通使
    用（即任意有對價或無對價交付不熟識者使用）」之理，一
    般人亦應有妥為保管及防止他人任意使用之認識，縱情況特
    殊致偶需交付他人使用，亦必深入瞭解其用途，俾免該等專
    有物品被不明人士利用或恃之為與財產有關之犯罪工具，並
    期杜絕自己金融帳戶存款遭他人冒領之風險，此實為吾人按
    諸生活認知所極易體察之常識。是倘無正當理由而徵求他人
    金融帳戶使用者，客觀上顯然已可預見該人之犯罪意圖，係
    為恃以供某筆資金之存入、提領，且寓有隱暪該筆資金存入
    暨提領過程之意。參以今日社會，利用手機簡訊、寄送得獎
    通知，乃至謊稱其信用卡遭人盜刷、個人資料遭人盜用、現
    金遭人盜領、電信費用欠繳，甚或利用網路刊載不實交友訊
    息等手法，以遂其詐欺取財目的等詐騙案件頻傳；「詐騙集
    團」利用大量徵求他人金融帳戶（俗稱人頭戶）之方式，遂
    其順利領取因詐欺所得贓款暨阻斷（或阻撓）查緝人員對渠
    等身分追查之目的者，復迭經新聞媒體披露在案，是就令被
    告在提供金融帳戶予「詐騙集團」使用之初，其主觀尚無「
    必然引發該詐騙集團萌生恃以實施詐欺犯罪」之確信，然衡
    諸常情及被告智識暨社會經驗，被告對於「提供自己帳戶予
    他人使用，可能足以使詐騙集團恃以實施詐欺犯罪」乙節，
    理當有所預見，竟猶將如附件所示金融帳戶提供予詐騙集團
    使用，則無論被告曾否收受對價，被告主觀上皆有容忍並允
    許「自己帳戶經詐騙集團恃以實施詐欺犯罪」之意無疑。
  (三)刑法所指故意，非僅指「直接故意」，尚包括「間接故意（
    未必故意）」在內；又所謂「間接故意」者，乃指行為人對
    於構成犯罪事實，預見其發生而其發生並不違反其本意者而
    言（刑法第十三條第二項規定參照）；再者，幫助犯之成立
    ，除行為人主觀上須出於幫助之故意，客觀上並須有幫助之
    行為；且所指「幫助行為」，係指對他人實現構成要件之行
    為施予助力者而言，至所謂之「幫助故意」，則係指行為人
    就被幫助者正欲從事犯罪或正在從事犯罪，且該犯罪有既遂
    之可能，而其行為復足以幫助他人實現構成要件者，在主觀
    上有所認識而言，尚不以行為人確知被幫助者係犯何罪名為
    其必要（惟仍需在幫助犯罪之共同認識範圍以內）；惟倘行
    為人在正犯實施犯罪以前，預為幫助行為者，則為事前幫助
    犯。茲單就本案現存事證而論，固無從證明被告即係實施詐
    欺手法之人；惟被害人丙○○、蘇堡樺既係經由如附件所載
    方式將如附件所示各筆項款轉入如附件所示被告金融帳戶，
    顯見，向被害人施以詐術之歹徒，無非係利用如附件所示被
    告金融帳戶為其詐財工具。是在客觀上，本案縱使查無證據
    足認被告明知利用帳戶遂行犯罪者之行為態樣，除可能供詐
    欺取財、恐嚇取財（常見類型為竊車後向車主勒索財物，即
    一般所稱「擄車勒贖」），亦有可能遭從事擄人勒贖等重大
    犯罪，而溢出被告原先幫助犯罪之共同認識範圍，然參諸前
    揭說明，被告就「自己之系爭金融帳戶可能足以使詐騙集團
    恃以實施詐欺犯罪」乙節，仍應有不違反其本意之不確定故
    意（未必故意；間接故意）；換言之，本案所涉之「詐騙集
    團」果恃被告持交之系爭金融帳戶實施詐欺犯罪之事實，顯
    然不違反被告之本意，被告主觀上，當有幫助詐欺取財之未
    必故意，客觀上，當有提供金融帳戶施予詐欺助力之幫助行
    為。
  (四)綜上，堪認本案事證明確，被告如附件所載之幫助詐欺犯行
    ，洵堪認定。
四、核上訴人所為，係犯刑法第三十條第一項前段、第三百三十
    九條第一項之幫助詐欺取財罪。又被告本案之所為，既僅就
    他人實施構成要件之行為施予助力而已，則其自屬幫助犯，
    爰依刑法第三十條第二項規定，減輕其刑。本院審酌被告交
    付如附件所示金融帳戶存摺、金融卡及密碼資料等物予詐騙
    集團，供詐騙集團恃以實施詐欺犯罪暨掩飾、隱匿其資金來
    源、流向，造成犯罪偵查困難，幕後犯罪者得以逍遙法外，
    致使此類犯罪手法層出不窮，嚴重危害交易秩序與社會治安
    ，及其智識、犯罪目的、手段尚稱平和、並未實際參與詐欺
    取財犯行之可非難性較小，兼以坦承犯行而表悛悔之犯後態
    度等一切情狀，認原審量處上訴人拘役四十日，併諭知易科
    罰金之折算標準，核此認事用法，並無違誤，量刑亦堪稱妥
    適，自應予以維持。上訴人徒以前詞為由，提起上訴，為無
    理由，應予駁回。
五、上訴人前未曾受有期徒刑以上刑之宣告，復查無不良前科素
    行，此有臺灣高等法院被告前案紀錄表在卷可稽；參以上訴
    人本次純因一時失慮，致罹刑典，犯後終能知所悔悟，經此
    科刑教訓，信當知所警惕，而無再犯之虞，因認所受刑之宣
    告，以暫不執行為適當，爰併宣告緩刑三年，以勵來茲，用
    啟自新。
據上論斷，應依刑事訴訟法第四百五十五條之一第一項、第三項
、第三百六十八條、第三百七十三條，刑法第七十四條第一項第
一款，判決如主文。
本案經檢察官乙○○到庭執行職務。
中    華    民    國    98    年    3     月    6     日
                  刑事第四庭審判長法  官  齊  潔
                                  法  官  何怡穎
                                  法  官  王慧惠
以上正本證明與原本無異。
本件判決不得上訴。
中    華    民    國    98    年    3     月    6     日
                                  書記官  王一芳
附件：
臺灣基隆地方法院刑事簡易判決        97年度基簡字第1469號
聲  請  人  臺灣基隆地方法院檢察署檢察官
被      告  甲○○  男  23歲（民國○○年○○月○○日生）
                    身分證統一編號：Ｚ000000000號
                    住基隆市信義區○○○路172巷34號
上列被告因詐欺案件，經檢察官聲請以簡易判決處刑（97年度偵
字第3917號），本院判決如下：
    主  文
甲○○幫助意圖為自己不法之所有，以詐術使人將本人之物交付
，處拘役肆拾日，如易科罰金，以新臺幣壹仟元折算壹日。
    事實及理由
一、本件除就犯罪事實及證據，均引用檢察官聲請簡易判決處刑
    書之記載，如附件。
二、論罪科刑：
  (一)按刑法上之幫助犯，係對於犯罪與正犯有共同之認識，以幫
    助之意思，對於正犯資以助力，而未參與犯罪行為者而言，
    如未參與實行構成要件之行為，且係出於幫助之意思，提供
    助力，即屬幫助犯，而非共同正犯（最高法院49年台上字第
    77號判例可資參照）。本件被告基於幫助之犯意，將其所有
    帳戶之帳號告知大陸友人，致真實身分不詳之成年人對被害
    人施以詐術，使被害人陷於錯誤，將金錢匯入被告交付之帳
    戶內，而為他人之詐欺取財行為提供助力，核被告所為，係
    犯刑法第30條第1 項前段、第339 條第1 項之幫助詐欺取財
    罪。
  (二)被告基於幫助之犯意為上開犯行，為幫助犯，爰依刑法第30
    條第2 項之規定，按正犯之刑減輕之。
  (三)爰審酌被告將帳戶帳號提供予不法詐騙分子使用，致被害人
    受有損害，並使犯罪追查趨於複雜，影響社會正常交易安全
    及秩序非微，法治觀念顯有偏差，且被告坦承犯行犯行，認
    有悔悟之心等一切情狀，量處如主文所示之刑，並諭知易科
    罰金之折算標準。
三、應依刑事訴訟法第449 條第1 項前段、第454 條第2 項，刑
    法第339 條第1 項、第30條第1 項前段、第2 項、第41條第
    1 項前段，刑法施行法第1 條之1 ，逕以簡易判決處刑如主
    文。
四、如不服本判決，得於判決送達之日起10日內，向本院提出上
    訴。
中    華    民    國    97    年    11    月    28    日
                  基隆簡易庭法    官  黃永定
以上正本證明與原本無異。
如不服本判決，應於判決送達後10日內，向本院提出上訴書狀，
上訴於本院合議庭，並按他造當事人之人數附具繕本。
中    華    民    國    97    年    11    月    28    日
                            書 記 官  劉珍珍
附錄所犯法條：
刑法第339條第1項
I意圖為自己或第三人不法之所有，以詐術使人將本人或第三人
  之物交付者，處5 年以下有期徒刑、拘役或科或併科1 千元以
  下罰金。
附件：
臺灣基隆地方法院檢察署檢察官聲請簡易判決處刑書
                                      97年度偵字第3917號
    被      告  甲○○  男  22歲（民國○○年○○月○○日生）
                        住基隆市信義區○○○路172巷34號
                        國民身分證統一編號：Ｚ000000000號
上列被告因詐欺案件，業經偵查終結，認為宜聲請以簡易判決處
刑，茲將犯罪事實及證據並所犯法條分敘如下：
            犯罪事實
一、甲○○雖得預見收購金融帳戶之人，係將所收購之帳戶用以
    供被害人匯入款項，藉此作為犯罪之工具，竟仍基於幫助他
    人遂行詐欺取財之不確定故意，於民國97年6月間某日，在
    基隆市信義區○○○路172 巷34號附近之便利商店，將其向
    中華郵政公司新豐街郵局所申辦之帳戶，帳號為0000000000
    0000號之存摺、提款卡及密碼，交與姓名、年籍不詳綽號「
    阿林啊」之詐欺集團成員使用。嗣該詐騙集團成員共同基於
    意圖為自己不法所有之詐欺犯意聯絡，分別於 (1)97年6月3
    日晚上7 時25分許，撥打電話予丙○○佯稱：帳戶遭人冒用
    ，且有1 筆分期付款債務，若要取消，就需依照指示操作云
    云。丙○○不疑有他遂依指示操作，卻因此匯款新臺幣（下
    同）4,989元至上揭帳戶中；(2)同日晚上9 時40分許，撥打
    電話予蘇堡樺佯稱：之前在網路購物，因會計小姐輸入錯誤
    ，變成分期付款，若要取消，需依照指示重新操作云云。蘇
    堡樺不覺有異遂依指示操作，卻因此匯款14,989元至上揭帳
    戶中。嗣因丙○○、蘇堡樺發覺有異而報警，經警循線查悉
    上情。
二、案經基隆市警察局第二分局報告偵辦。
            證據並所犯法條
一、訊據被告甲○○固坦承開設上揭帳戶，惟矢口否認有何幫助
    詐欺取財之犯行，辯稱：上開帳戶的存摺、提款卡及密碼，
    伊借給友人「阿林啊」云云。經查：上開帳戶，遭詐騙集團
    利用，作為向被害人丙○○、蘇堡樺詐騙匯款之帳戶等情，
    業據被害人丙○○、蘇堡樺於警詢中陳述甚詳，復有中華郵
    政公司自動櫃員機儲戶交易明細表2 紙及上開帳戶查詢帳戶
    最近交易資料1 份在卷可資佐證。又刑法上之故意，分直接
    故意與間接故意，「行為人對於構成犯罪之事實，預見其發
    生而其發生並不違背其本意者」為間接故意。再金融機構開
    設帳戶，請領存摺及金融卡一事，係針對個人身分之社會信
    用而予以資金流通，具有強烈之屬人性，而金融帳戶為個人
    理財之工具，申請開設金融帳戶並無任何特殊之限制，一般
    民眾皆得以存入最低開戶金額之方式申請之，且一人得在不
    同之金融機構申請數個存款帳戶使用，一般具行為能力之人
    向金融機關申辦存款帳戶，並非難事，且無須支付手續費用
    ，此屬眾所週知之事。故衡諸一般常情，任何人既均可辦理
    金融帳戶存摺使用，如無正當理由，實無借用他人存摺使用
    之理，而金融存摺亦事關個人財產權益之保障，其專有性甚
    高，除非本人或與本人親密關係者，難認有何理由可自由流
    通使用該存摺，一般人均有妥為保管及防止他人任意使用之
    認識，縱特殊情況偶需交付他人使用，亦必深入瞭解用途及
    合理性，始予提供，且該等專有物品如落入不明人士手中，
    而未加以闡明正常用途，極易被利用為與財產有關之犯罪工
    具，此為吾人依一般生活認知所易於體察之常識，而有犯罪
    意圖者，非有正當理由，竟徵求他人提供帳戶，客觀上可預
    見其目的，係供為某筆資金之存入，後再行領出之用，且該
    筆資金之存入及提領過程係有意隱瞞其流程及行為人身分曝
    光之用意，一般人本於一般認知能力均易於瞭解。從而，如
    非為詐騙財物、洗錢等不法目的，依常情應無支付金錢購買
    他人之帳戶存褶、提款卡及密碼之理，此等行為客觀上已屬
    可疑，有為隱瞞某種作為流程及行為人身份曝光等不法意圖
    應可預見。而被告為年滿20歲之成年人，具相當知識，可預
    見將存摺帳戶、提款卡及將密碼告知他人使用，將可能藉此
    遂行財產上犯罪之目的，或轉售他人作為財產犯罪之用，是
    被告可預見金融帳戶存摺提供他人使用將幫助他人實施詐欺
    犯罪，但仍將其帳戶存摺、提款卡及密碼等交付他人，顯具
    縱有人以其金融帳戶實施詐欺犯罪亦不違背其本意之不確定
    故意甚明。綜上，被告上開所辯顯係事後圖卸刑責之詞，不
    足採信。本件事證明確，被告犯嫌堪以認定。
二、核該詐騙集團所為，係犯刑法第339條第1項之詐欺取財罪嫌
    。被告以幫助之意思參與該詐騙集團犯罪構成要件以外行為
    ，係屬幫助犯，請依同法第30條第2項規定，論以幫助詐欺
    取財罪嫌，並減輕其刑。
三、依刑事訴訟法第451條第1項聲請逕以簡易判決處刑。
    此    致
臺灣基隆地方法院
中    華    民    國    97    年    11    月    18    日
                              檢  察  官  龔書安
本件正本證明與原本無異
中    華    民    國    97    年    11    月    20    日
                              書  記  官  陳慧儷
附錄本案所犯法條：
中華民國刑法第339條
意圖為自己或第三人不法之所有，以詐術使人將本人或第三人之
物交付者，處5年以下有期徒刑、拘役或科或併科1千元以下罰金
。
以前項方法得財產上不法之利益或使第三人得之者，亦同。
前二項之未遂犯罰之。
附記事項：本件係依刑事訴訟法簡易程序辦理，法院簡易庭得不
傳喚被告、輔佐人、告訴人、告發人等出庭即以簡易判決處刑；
被告、被害人、告訴人等對告訴乃論案件如已達成民事和解而要
撤回告訴或對非告訴乃論案件認有受傳喚到庭陳述意見之必要時
，請即另以書狀向簡易法庭陳述或請求傳訊。


司法院資訊處製作；財團法人民間司法改革基金會備份。
